【裁判字號】    97,上易,44
【裁判日期】    970408
【裁判案由】    侵權行為損害賠償
【裁判全文】
臺灣高等法院民事判決                  97年度上易字第44號
上  訴  人  乙○○
訴訟代理人  林智育律師
            李岳洋律師
            張克西律師
上  訴  人  甲○○
訴訟代理人  丙○○
上列當事人間侵權行為損害賠償事件，兩造對於中華民國96年
11月29日臺灣基隆地方法院96年度訴字第477號第一審判決，各
自提起上訴，本院於97年3月25日言詞辯論終結，判決如下：
    主  文
兩造上訴均駁回。
第二審訴訟費用由兩造各自負擔。
    事實及理由
一、按第二審訴之變更或追加，非經他造同意不得為之，但擴張
    或減縮應受判決事項之聲明者，不在此限，民事訴訟法第44
    6條第1項、第255條第1項第3款定有明文。本件上訴人乙○
    ○（即原審原告）上訴聲明原請求對造上訴人甲○○（即原
    審被告）應再給付伊新台幣（下同）77萬元及法定遲延利息
    （見本院卷第5頁），嗣民國97年3月25日減縮為甲○○應再
    給付伊20萬元及法定遲延利息（見本院卷第66頁），核屬應
    受判決事項聲明之減縮，依前揭規定，毋庸對造同意，應予
    准許，合先敘明。
二、上訴人乙○○起訴主張：對造上訴人甲○○因不滿伊在甲○
    ○住處隔壁設立尚文國際股份有限公司（下稱尚文公司，設
    基隆市○○○路1巷66號），竟於95年11月22日先在尚文公
    司門口藉酒醉之名，毀損尚文公司所有之監視設備、公司招
    牌，繼之於基隆市警察局第四分局大武崙派出所，以三字經
    公然辱罵伊。甲○○上開毀損、公然侮辱犯行，業經原審96
    年度基簡字第438號判決確定在案，伊因上開不法行為，受
    有招牌損壞新台幣（下同）24,850元、監視器及監視系統修
    復費用53,550元，支出律師費105,000元，精神上損害616,6
    00元，爰依侵權行為法律關係，求為命(一)甲○○應給付伊80
    萬元，及自起訴狀繕本送達翌日起至清償日止，按年息5％
    計算之利息。(二)願供擔保請准宣告假執行之判決（原審僅判
    准精神上損害3萬元，乙○○亦僅就精神上損害敗訴之20萬
    元部分提起上訴，故其餘部分均已確定，併予敘明）。
三、上訴人甲○○則以：伊固於前揭時間在基隆市警察局第四分
    局大武崙派出所以三字經辱罵乙○○，但起因是尚文公司之
    監視器鏡頭向著伊住處，侵害伊之隱私權，故飲酒後將尚文
    公司所有之監視器鏡頭弄壞，伊只願意賠償鏡頭費用約1,80
    0元，另原審判命賠償乙○○之精神上損害3萬元，顯然過高
    等語，資為抗辯，求為命駁回乙○○之訴及假執行之聲請，
    如受不利益判決，願供擔保請准宣告免假執行之判決。
四、原審為乙○○一部勝訴、一部敗訴之判決，即判命(一)甲○○
    應給付乙○○3萬元及自96年7月25日起至清償日止，按年息
    5％計算之利息，並諭知得假執行，但甲○○如於假執行程
    序實施前，以3萬元預供擔保後得免假執行，另駁回乙○○
    其餘之訴及假執行之聲請。
    乙○○就其敗訴部分提起上訴，嗣97年3月25日減縮上訴聲
    明：(一)原判決關於駁回後開第2項之訴部分廢棄。(二)上開廢
    棄部分，甲○○應再給付乙○○20萬元及自96年7月25日起
    至清償日止，按年息5％計算之利息。
    甲○○就其敗訴部分，亦提起上訴，聲明：(一)原判決不利於
    甲○○之部分廢棄。(二)上開廢棄部分，乙○○在第一審之訴
    駁回。
五、本院得心證之理由：
  (一)按因故意或過失，不法侵害他人之權利者，負損害賠償責任
    ；不法侵害他人之身體、健康、名譽、自由、信用、隱私、
    貞操，或不法侵害其他人格法益而情節重大者，被害人雖非
    財產上之損害，亦得請求賠償相當之金額，民法第184條第1
    項前段、第195條第1項前段分別定有明文。經查：甲○○於
    95年11月22日下午1時30分許持玩具手槍1把、木條1枝，毀
    損架設在尚文公司大門右側之監視錄影鏡頭，尚文公司之員
    工林靜如、李秋芬聞聲察看，甲○○竟以「幹你娘」辱罵林
    靜如、李秋芬，並持玩具手槍作勢要射擊林、李2人，嗣同
    日下午4、5時許，在基隆市警察局第四分局大武崙派出所等
    候警方處理本件糾紛時，竟又以「幹你娘」公然辱罵乙○○
    等情，為兩造所不爭執，而甲○○前開行為，亦經原審96年
    度基簡字第438號刑事判決認觸犯毀損、公然侮辱罪判決有
    罪確定在案，有前揭判決可稽（見原審卷第4頁、第5頁），
    故乙○○主張甲○○故意不法侵害其名譽權一節，應可採信
    ，依前揭規定，甲○○即應負侵害行為損害賠償責任。
  (二)次按慰藉金之多寡，應斟酌雙方之身分、地位、資力與加害
    之程度及其他各種情形核定相當之數額。其金額是否相當，
    自應依實際加害情形與被害人所受之痛苦及雙方之身分、地
    位、經濟狀況等關係決定之，最高法院85年台上字第460號
    判決意旨參照。查甲○○在前開大武崙派出所對乙○○辱罵
    三字經，自使乙○○之名譽權受侵害，其精神上亦受有痛苦
    ，惟本件紛爭係肇因於乙○○擔任負責人之尚文公司，將設
    置於該公司大門口之監視器鏡頭向著甲○○住處方向，使甲
    ○○認其進出之隱私受侵害，致心生不滿，而為上開毀損及
    公然侮辱之行為，有甲○○所提出事發前之現場照片可證（
    見本院卷第52頁），即非無端肇事，另審酌乙○○為尚文公
    司之負責人、高中肄業、95年度年所得為182,417元、名下
    有房屋6棟、土地7筆，車輛一部及部分投資；甲○○為高商
    畢業、現已退休、95年度年所得為8,494元、名下有房屋3棟
    、土地3筆及部分投資等情，業經兩造於原審敘明在卷（見
    原審卷第42頁、第43頁），復有原審依職權調閱之稅務電子
    閘門財產所得調件明細表可憑（見原審卷第12頁至第14頁、
    第18頁、第19頁）等一切情狀，本院認乙○○請求精神上損
    害賠償以3萬元為適當，逾此數額之請求，則屬無據。
六、從而，乙○○依侵權行為之法律關係，請求甲○○賠償精神
    上損害3萬元及自起訴狀繕本送達翌日（即自96年7月25日，
    送達回證見原審96年度附民字第51號卷第3頁）起至清償日
    止，按年息5％計算之利息，為有理由，應予准許，其逾此
    數額之請求，為無理由，應予駁回。原審就上開應准許之部
    分，為甲○○敗訴之諭知，並依職權宣告假執行；就不應准
    許之部分，駁回乙○○之請求及假執行之聲請，經核並無不
    合，兩造上訴意旨，分別指摘原判決不當，求為廢棄改判，
    均無理由，應分別駁回其上訴。
七、本件事證已臻明確，兩造其餘攻擊防禦方法及立論之證據資
    料，均經本院審酌後，對判決結果不生影響，爰無庸逐一論
    述，併此敘明。
八、據上論結，本件兩造之上訴，均為無理由，依民事訴訟法第
    449條第1項、第78條，判決如主文。
中    華    民    國    97    年    4     月    8     日
                    民事第十六庭
                        審判長法  官  沈方維
                              法  官  湯美玉
                              法  官  呂淑玲
正本係照原本作成。
不得上訴。
中    華    民    國    97    年    4     月    8     日
                              書記官  明祖全


司法院資訊處製作；財團法人民間司法改革基金會備份。
